臺灣臺中地方法院交通事件裁定　　　　100年度交聲字第139號
原處分機關　交通部公路總局臺中區監理所
異　議　人
即受處分人　杜碧玉
上列受處分人因違反道路交通管理處罰條例案件，對於交通部公
路總局臺中區監理所民國99年12月6 日所為之裁決處分（原處分
案號：中監違字第裁60-HE0000000號）聲明異議，本院裁定如下
：
    主  文
異議駁回。
    理  由
一、原處分意旨略以：異議人即受處分人杜碧玉於民國99年11月
    5 日3 時2 分許，駕駛車牌號碼2219-TY 號自小客車，行經
    改制前之臺中縣霧峰鄉○○路地震館前，因「酒後駕車拒測
    （錄影存證）」違規，經改制前之臺中縣警察局交通警察隊
    警員依違反道路交通管理處罰條例第35條第4 項當場舉發。
    受處分人於期限內到案申訴，經舉發單位查復，仍有不服，
    原處分機關即交通部公路總局臺中區監理所遂於99年12月6
    日以中監違字第裁60-HE0000000號違反道路交通管理事件裁
    決書，裁處受處分人罰鍰新臺幣（下同）60,000元整，吊銷
    駕駛執照，3 年內禁考（本案罰鍰已繳納）；逾期則依裁決
    書處罰主文規定裁處。
二、聲明異議意旨略以：伊於上開違規地點，經警攔路說要酒測
    。伊回答: 伊只喝燒酒雞離違規時間已隔6 至7 個鐘頭需要
    酒測嗎? 警員就說拒測。這種執法員警，只求績效強按拒測
    罪名，同時未依照法規於酒測前應告知事項及如拒測之處罰
    事項及利害關係，都未依程序告知當事人，爰聲明異議等語
    。
三、按汽車駕駛人拒絕酒精濃度測試之檢定者，處60,000元罰鍰
    ，並當場移置保管該汽車及吊銷該駕駛執照；又汽車駕駛人
    ，曾依道路交通管理處罰條例第35條第4 項前段規定吊銷駕
    駛執照者，3 年內不得考領駕駛執照，道路交通管理處罰條
    例第35條第4 項前段、第67條第2 項前段分別定有明文。上
    揭立法意旨，係因人飲酒後注意力、反應力均較常人為低，
    若駕車上路，對路上其他汽車或行人之生命、身體安全均存
    有危險性，故特立法嚴禁酒後駕車，以保障路上過往車輛及
    行人之法益，並課予汽車駕駛人有接受酒精濃度測試檢定之
    義務，便利測試檢定作業及時順利實施，以取得客觀正確之
    判測結果，進而防免可能產生之交通事故，是汽車駕駛人遇
    有警員測試檢定，即應配合受檢，不得以任何理由拒絕或拖
    延，否則即屬違反上開規定，應受裁罰。又按道路交通管理
    處罰條例第35條授權員警實行酒精濃度測試之規定，乃基於
    員警執行交通稽查勤務之必要性所設，員警固然不能毫無理
    由對路人實施酒測，然只要有事實足認駕駛人有酒駕可能性
    ，其發動門檻即已足備。再按警察對於已發生危害或依客觀
    合理判斷易生危害之交通工具，得予以攔停並採行下列措施
    ：一要求駕駛人或乘客出示相關證件或查證其身分。二檢查
    引擎、車身號碼或其他足資識別之特徵。三要求駕駛人接受
    酒精濃度測試之檢定，警察職權行使法第8 條定有明文，是
    員警依客觀合理判斷，自得對易生危害之交通工具實施攔停
    ，並對駕駛人實施酒測，而所謂「依客觀合理判斷易生危害
    之交通工具」，基本上係依員警執法時自身之主觀認知判定
    ；如駕駛人認員警有何執行不當之情形時，為確保員警執行
    公務之正當性，及兼顧個別人民之權益，汽車駕駛人得於員
    警值勤之際，當場表示異議，惟員警若仍堅持實施酒測，汽
    車駕駛人則僅得要求員警提供書面紀錄，嗣後提起訴願及行
    政訴訟，不得拒絕接受酒精濃度測試檢定，以達維護社會大
    眾交通安全之公共利益。
四、經查：
  (一)受處分人於99年11月5 日3 時2 分許，駕駛車牌號碼2219-T
    Y 號自小客車，經改制前之臺中縣霧峰鄉○○路地震館前，
    因「酒後駕車拒測（錄影存證）」違規，經改制前之臺中縣
    警察局交通警察隊警員依違反道路交通管理處罰條例第35條
    第4 項舉發等情，有臺中縣警察局舉發違反道路交通管理事
    件通知單、違反道路交通管理事件裁決書、取締過程錄影光
    碟各1份在卷可稽，此部分遭舉發違規之事實堪予認定。
  (二)又上開時間、地點，員警對受處分人進行攔檢時，係因發現
    上開自小客車行駛搖擺不定，且有長距離跨越雙黃線行駛情
    形，依客觀合理判斷該車易生危害，員警即予攔檢稽查，稽
    查過程中發現違規人有飲酒情形，遂要求其接受酒精濃度測
    試等情，有臺中縣警察局霧峰分局99年11月22日中縣霧警交
    字第099056149 號函附卷可佐（見本院卷第5 頁），是客觀
    上員警對於駕駛汽車在路上行駛之受處分人，產生其可能有
    酒後駕車之合理判斷，員警依法自可要求受處分人進行呼氣
    酒精濃度之測試檢定。再經本院於調查庭時當庭勘驗本件受
    處分人拒絕接受酒精濃度測試之蒐證錄影光碟，受處分人從
    為警攔檢之時起，至開立本件舉發通知單止，員警共有5 次
    向受處分人詢問是否接受酒測，而第一次詢問時受處分人表
    示只有吃雞酒未喝酒不需酒測，員警即告知拒測罰60,000元
    ，第2 、3 、4 次詢問受處分人是否接受酒測時，受處分人
    表示未犯規，故不接受酒測，員警即告知不接受酒測，還要
    扣車，第5 次員警向受處分人詢問，你要拒測嗎？並表示聞
    到酒味就要酒測，受處分人表示未肇事，只吃雞酒為何要酒
    測等語，有本院訊問筆錄1 份在卷可憑（見本院卷第11頁）
    ，足見本件員警於取締過程中已多次與受處分人確認是否進
    行呼氣酒精濃度測試並告以不接受酒測後之法律效果，受處
    分人確實為拒絕酒測之意思表示，是受處分人拒絕接受酒測
    之違規事實，已至為明確。
五、綜上所述，受處分人確有於上開時間、地點，因疑似有酒後
    駕車之情形，經警要求接受酒精濃度測試檢定，惟遭受處分
    人拒絕之違規事實，至為明確。受處分人上開所辯與事實不
    符，自無足採信。從而，原處分機關據以依道路交通管理處
    罰條例第35條第4 項、第67條第2 項規定，裁處受處分人罰
    鍰60,000元，吊銷駕駛執照，3 年內禁考，並無不當，本件
    異議為無理由，應予駁回。
六、據上論斷，應依道路交通管理處罰條例第87條第2 項、道路
    交通事件處理辦法第18條，裁定如主文。
中    華    民    國   100    年    1     月    24    日
                  交通法庭    法  官  陳玉聰
以上正本證明與原本無異。
如不服本裁定，應於送達後5日內，向本院提出抗告狀。(須附繕
本)
                              書記官  魏愛玲
中    華    民    國   100    年    1     月    24    日